臺灣新竹地方法院刑事判決　　　　　　 96年度簡上字第139號
上　訴　人
即　被　告　乙○○
上列上訴人因過失傷害案件，不服本院竹東簡易庭九十六年度竹
東交簡字第五一號中華民國九十六年六月二十二日第一審簡易判
決（聲請案號：台灣新竹地方法院檢察署九十六年度偵字第二一
五號），提起上訴，本院管轄第二審之合議庭判決如下：
    主  文
原判決撤銷。
乙○○因過失傷害人，處拘役伍拾日，如易科罰金，以銀元佰
元即新台幣玖佰元折算壹日。減為拘役貳拾伍日，如易科罰金，
以銀元佰元即新台幣玖佰元折算壹日。緩刑貳年。
    事  實
一、乙○○於民國九十五年四月二十一日晚上駕駛車牌號碼ＡＤ
    ─三九七九號自用小客車，沿新竹縣竹東鎮省道臺68線東西
    向快速道路由竹東往新竹方向行駛於內側車道，嗣於同日晚
    上八時四十四分許，途經該公路11.9公里處時，其所駕駛之
    上開自用小客車突因故障無法行駛，而停放在內側車道，乙
    ○○此時本應注意並能注意汽車發生故障不能行駛，應即設
    法移置於無礙交通之處，故障車輛在未移置前應於車身後方
    豎立車輛故障標誌，亦無不能注意之情事，竟疏未注意及此
    ，乃先停留在車內撥打行動電話通知家人處理，而未及時在
    所駕駛之車牌號碼ＡＤ─三九七九號自用小客車車身後方豎
    立車輛故障標誌，迨正欲至行李箱取出車輛故障標誌三角架
    時，適甲○○亦駕駛車牌號碼五九二五─ＬＪ號自用小客車
    沿同向內側車道自後方行駛而來，亦疏未注意車前狀況，見
    狀已閃避不及，因而追撞乙○○所駕駛之上開自用小客車，
    致甲○○因之受有頭部外傷合併前胸多處挫傷、顏面部及右
    大腿撕裂傷（共約五．五公分）之傷害。嗣乙○○肇事後，
    旋即報警，並於新竹縣警察局竹東分局警員秋政雄據報前往
    處理時，乙○○乃在犯罪未發覺前，向到場處理之該管公務
    員即警員秋政雄自首申告為肇事一方，且陳述肇事之經過，
    而接受裁判。
二、案經甲○○告訴由新竹縣警察局竹東分局報告臺灣新竹地方
    法院檢察署檢察官偵查聲請簡易判決處刑。
    理  由
一、認定犯罪事實所憑之證據及認定之理由：
（一）上揭事實業據被告迭於警訊、偵查中及本院審理時自白坦
      承不諱。
（二）告訴人甲○○於警詢、偵查中之證述，核與被告上開所為
      自白大致相符。
（三）道路交通事故調查報告表（一）（二）、道路交通事故現
      場圖及現場照片十幀：足以佐證被告上開自白及告訴人之
      證述，確均與事實相符。
（四）臺灣省竹苗區車輛行車事故鑑定委員會九十六年三月十二
      日竹苗鑑九六００六八字第０九六五三００八七五號函暨
      檢附之九十六年三月七日竹苗區九六００六八案鑑定意見
      書：本件車禍經臺灣省竹苗區車輛行車事故鑑定委員會鑑
      定肇事責任結果，亦認被告確有駕駛汽車發生故障不能行
　    駛，而疏未在故障車輛未移置前應於車身後方豎立車輛故
      障標誌之過失，告訴人甲○○亦有疏未注意車前狀況之過
      失，且告訴人甲○○疏未注意車前狀況之過失為肇事主因
      ，被告疏未在故障車輛未移置前應於車身後方豎立車輛故
      障標誌之過失為肇事次因，核與本院所為之認定相同。又
      告訴人甲○○就本案車禍之發生，雖與有過失，且係肇事
      主因，然被告亦有上開肇事次因之過失，自無解於過失傷
      害犯行之成立，而被害人即告訴人甲○○亦因本案車禍受
      有傷害（詳如後述），足見被告之過失與告訴人即被害人
      甲○○所受之傷害間，確有相當之因果關係。
（五）東元綜合醫院診斷證明書影本一份：足以證明告訴人甲○
      ○確因本案車禍受有頭部外傷合併前胸多處挫傷、顏面部
　    及右大腿撕裂傷（共約五．五公分）傷害之事實。
（六）新竹縣警察局道路交通事故肇事人自首情形紀錄表一紙：
　　　足以證明被告肇事後旋即報警，並於新竹縣警察局竹東分
  　　局警員秋政雄據報前往處理時，被告乃在犯罪未發覺前，
    　向到場處理之該管公務員即警員秋政雄自首申告為肇事一
      方，且陳述肇事之經過，而接受裁判。
（七）台灣新竹地方法院檢察署刑案資料查註紀錄表及臺灣高等
      法院被告前案紀錄表：足以證明被告前此尚無刑事前科紀
      錄。
（八）綜上，事證已臻明確，被告犯行洵堪認定。
二、論罪及科刑之審酌：
（一）所犯罪名：被告所為係犯刑法第二百八十四條第一項前段
      之過失傷害罪。
（二）新舊法比較適用：查被告行為後，刑法部分條文已於九十
      四年二月二日修正公布，並於九十五年七月一日起施行，
      爰就被告所犯涉及修正之刑法部分條文新舊比較說明如下
      ：
    (1)準據法：依修正施行後之刑法第二條第一項規定，行為後
      法律有變更者，適用行為時之法律。但行為後之法律有利
      於行為人者，適用最有利於行為人之法律。乃將原準據之
      從新從輕原則修正為從舊從輕原則，自無新舊法比較之問
      題，應逕適用修正施行後之刑法第二條第一項規定。
　　(2)依修正施行後刑法第二條第一項規定比較新舊法時，應就
　　　罪刑有關之共犯、未遂犯、連續犯、牽連犯、結合犯以及
　　　累犯加重、自首減輕暨其他法定加減原因（如身分加減）
  　　與加減例等一切情形，綜其全部之結果而為比較後，予以
    　整體適用有利於行為人之法律處斷，不能割裂而分別適用
      有利益之條文。惟就關於易科罰金之折算標準、易服勞役
      之折算標準及期限、罰金刑與死刑是否併予執行、多數有
　　　期徒刑定應執行之刑時之最高刑期之限制等之修正，則事
  　　涉行為人易刑折算標準金額之多寡與期限之長短及定執行
    　刑時能否就罰金刑併予執行或有期徒刑定應執行之刑時最
      高度之限制，固亦均屬應依修正施行後刑法第二條第一項
      所應比較適用法律之範圍，然並不包括在上開有關「罪刑
  　　應綜其全部之結果為比較後整體適用」之範圍，而應分別
    　各依比較之結果，個別適用最有利於行為人之法律處斷。
      （最高法院九十五年五月二十三日第八次刑事庭會議決議
      及最高法院二十四年度上字第四六三四號、二十四年度上
      字第五二九二號、二十七年度上字第二六一五號判例參照
      ）。
  　(3)被告所犯涉及修正之刑法部分條文有關「罪刑應綜其全部
    　之結果為比較後整體適用」之新舊法比較部分：
      被告所犯之刑法第二百八十四條第一項前段過失傷害罪
        法定本刑關於罰金刑最低額部分，依修正施行前刑法第
        三十三條第五款之規定為「罰金：一元以上。」且刑法
        施行法第一條之一第一項、第二項修正施行前，刑法分
        則編各罪所定罰金之貨幣單位為銀元，故刑法修正施行
        前罰金刑之最低數額即應為新臺幣三元。然修正施行後
        之刑法第三十三條第五款則規定為「罰金：新台幣一千
        元以上，以百元計算之。」故刑法修正施行後罰金刑之
        最低數額即為新臺幣一千元，茲比較新舊法結果，此部
        分修正施行後之規定並未較有利於被告。
      依修正施行前刑法第六十二條前段自首減刑之規定為「
        「必」減輕其刑。然修正施行後刑法第六十二條前段自
        首減刑之規定，則修正為「得」減輕其刑。茲比較新舊
        法自首減刑之規定，乃以以行為時即修正施行前之刑法
        第六十二條前段規定較有利於被告。
      刑法第二百八十四條第一項前段法定刑罰金刑提高標準
        之罰金罰鍰提高標準條例第一條前段與刑法施施行法第
        一條之一第一項、第二項前段之比較：被告行為後，有
        關刑法第二百八十四條第一項前段過失傷害罪法定刑罰
        金部分，依新修正施行之刑法施行法第一條之一規定，
        中華民國九十四年一月七日刑法修正後刑法分則編所定
        罰金之貨幣單位為新台幣。九十四年一月七日刑法修正
        時，刑法分則編未修正之條文定有罰金者，自九十四年
        一月七日刑法修正施行後，就其所定之數額提高為三十
        倍。但七十二年六月二十六日至九十四年一月七日新增
        或修正之條文，就其所定之數額提高為三倍。查被告所
        犯刑法第二百八十四條第一項前段過失傷害罪法定刑罰
        金部分，並非係於七十二年六月二十六日至九十四年一
        月七日刑法修正施行前之間新增或修正之條文，依上開
        刑法施行法第一條之一第二項前段之規定，即應就其所
        定之數額提高為三十倍，而以同條第一項規定計算貨幣
        單位為新台幣之標準，即為新台幣一萬五千元以下（按
        原條文之罰金刑為得處五百元以下罰金）。而依七十二
        年六月二十六日修正施行之罰金罰鍰提高標準條例第一
        條、第五條前段規定，依法律應處罰金、罰鍰者，就其
        原訂數額提高為二倍至十倍。但法律已依一定比率規定
        罰金或罰鍰之數額或倍額者，依其規定。第一條所定提
        高倍數之規定，於條例修正後制定之法律，不適用之。
        再依行政院會銜司法院於七十二年七月二十七日發布，
        明定同年八月一日施行有關刑法有罰金刑之各條條文，
        罰金均依原訂數額提高為十倍。是在七十二年六月二十
        六日修正之罰金罰鍰提高標準條例施行前有關刑法有罰
        金刑之各條條文，罰金均應依原訂之數額提高為十倍；
        至七十二年六月二十六日至九十四年一月七日刑法修正
        施行前間新增之條文，則無上開規定之適用，仍依各該
        條文所訂之罰金數額。再者，九十四年一月七日刑法修
        正施行前刑法分則編所定罰金之貨幣單位原均為銀元，
        而銀元與新台幣之比率為一比三，則本案被告所犯刑法
        第二百八十四條第一項前段過失傷害罪法定刑罰金刑五
        百元以下部分，依銀元與新台幣之比率換算應為新台幣
        一萬五千元以下；茲經比較新修正之刑法施行法第一條
        之一第一條、第二項前段規定，九十四年一月七日刑法
        修正施行後，刑法分則編所定罰金之貨幣單位已修正為
        新台幣，而被告所犯刑法第二百八十四條第一項前段之
        過失傷害罪法定刑，亦定有罰金刑，且此條文並非係在
        七十二年六月二十六日至九十四年一月七日刑法修正施
        行前之間新增或修正之條文，依上開罰金所定貨幣單位
        修正為新臺幣之標準，應就其所定之數額提高為三十倍
        ，仍為新台幣一萬五千元以下。故比較新舊法有關罰金
        刑之結果，新舊法之適用均相同，新、舊法對被告均無
        更有利或不利。
  　　綜上，依罪刑應整體適用，不能割裂而分別適用有利益
        之條文法理，上開所有被告所犯涉及修正之刑法部分條
        文新、舊法，經綜合全部罪刑比較結果，新刑法之規定
        均未較有利於被告，故依刑法第二條第一項前段之規定
        ，自應一體適用修正前刑法之相關規定（包括罰金罰鍰
        提高標準條例第一條前段）。
  　(4)被告所犯涉及修正之刑法部分條文有關易科罰金之折算標
　    準，而無上開「罪刑應綜其全部之結果為比較後整體適用
      」之新舊法比較部分：按依修正施行前刑法第四十一條第
      一項易科罰金及修正前罰金罰鍰提高標準條例第二條前段
　　　（現已刪除）之規定，修正施行前刑法第四十一條第一項
  　　係規定：「犯最重本刑為五年以下有期徒刑以下之刑之罪
　    ，而受六個月以下有期徒刑或拘役之宣告，因身體、教育
      、職業、家庭之關係或其他正當事由，執行顯有困難者，
      得以一元以上三元以下折算一日，易科罰金。但確因不執
      行所宣告之刑，難收矯正之效，或難以維持法秩序者，不
      在此限。」而修正前罰金罰鍰提高標準條例第二條前段（
      修正後已刪除）係規定，依刑法（即修正施行前刑法）第
      四十一條易科罰金或第四十二條易服勞役者，均就其原定
      數額提高為一百倍折算一日，則依修正施行前刑法第四十
      一條第一項及修正前罰金罰鍰提高標準條例第二條前段易
　　　科罰金之折算標準，即應以銀元一百元以上三百元以下即
　　　新臺幣三百元以上九百元以下折算一日；惟修正施行後之
  　　刑法第四十一條第一項則規定：「犯最重本刑為五年以下
    　有期徒刑以下之刑之罪，而受六個月以下有期徒刑或拘役
      之宣告者，得以新臺幣一千元、二千元或三千元折算一日
      ，易科罰金。但確因不執行所宣告之刑，難收矯正之效，
      或難以維持法秩序者，不在此限。」經比較修正施行前後
      刑法第四十一條第一項及修正前罰金罰鍰提高標準條例第
      二條前段易科罰金折算標準，顯以行為時法即修正施行前
      刑法第四十一條第一項及修正前罰金罰鍰提高標準條例第
      二條前段易科罰金折算標準，對被告有利；至就准否易科
      罰金執行之限制，雖修正施行後同法第四十一條第一項已
      刪除「因身體、教育、職業、家庭之關係或其他正當事由
      ，執行顯有困難者」之執行限制，似乎較有利於受刑人，
      惟觀諸該修正理由，立法者乃傾向於將易科罰金範圍擴大
      ，由法官單純從避免短期自由刑弊害方面思考是否准許易
　　　科罰金，至於個案中如何執行易科罰金，檢察官仍可依該
  　　條項但書之規定，審酌行為人是否具有「確因不執行所宣
    　告之刑，難收矯正之效，或難以維持法秩序」等事由，而
      為准許或駁回行為人易科罰金之聲請，對於行為人並無較
      為有利。據此，經比較新舊法結果後，仍以行為時法即修
      正施行前刑法第四十一條第一項及修正前罰金罰鍰提高標
      準條例第二條前段之規定，較有利於行為人，故依修正施
      行後刑法第二條第一項前段規定，仍應適用行為時法即仍
      依修正施行前刑法第四十一條第一項及修正前罰金罰鍰提
      高標準條例第二條前段之規定為易科罰金之折算標準。
（三）被告肇事犯罪後，旋即報警，並於新竹縣警察局竹東分局
      警員秋政雄據報前往處理時，乃在「過失傷害」犯罪未發
　　　覺前，自動向到場處理之該管公務員即警員秋政雄自首申
  　　告為肇事一方，且陳述肇事之經過，而接受裁判，應依修
　    正前刑法第六十二條前段自首之規定，減輕其刑。
（四）撤銷改判之說明：原審以被告罪證明確，據以論罪科刑，
      固非無見。惟查，被告犯罪時間係在九十六年四月二十四
      日以前，所犯又非中華民國九十六年罪犯減刑條例第三條
      列舉不予減刑之罪名，原審未及適用中華民國九十六年罪
      犯減刑條例減輕其刑，乃有未洽。被告即上訴人以已與告
　　　訴人甲○○達成民事和解為由，提起上訴，固與其犯行之
　　　成立無涉，為無理由，惟原判決既有上開可議之處，仍屬
　　  無可維持，應由本院予以撤銷改判。
（五）量刑：爰審酌被告因疏未及時在所駕駛之故障自用小客車
      車身後方豎立車輛故障標誌，而肇致本件車禍，致告訴人
    　甲○○因之受有頭部外傷合併前胸多處挫傷、顏面部及右
      大腿撕裂傷（共約五．五公分）之傷害，過失之情節尚非
      重大，惟告訴人甲○○所受之傷害非輕，參以告訴人甲○
      ○就本件車禍之發生，亦應負主要肇事責任，且被告於肇
      事後旋即報警，並在場等候警員到場自首接受裁判，又於
      上訴後已與告訴人甲○○達成民事和解，告訴人甲○○已
　　　表示不再追究之意，有本院九十六年八月六日準備程序筆
　　　錄在卷可稽，犯罪後態度尚稱良好等一切情狀，酌予從輕
  　　量處如主文所示之刑，並諭知易科罰金之折算標準。又其
　    犯罪時間係在九十六年四月二十四日以前，所犯又非中華
      民國九十六年罪犯減刑條例第三條列舉不予減刑之罪名，
      爰併依中華民國九十六年罪犯減刑條例第二條第一項第三
      款、第七條之規定於判決時同時諭知減其宣告刑期二分之
      一，同時再依原宣告刑諭知易科罰金之折算標準為相同之
      諭知。
（六）緩刑宣告：按被告行為後，刑法關於緩刑之規定雖亦有所
      修正。惟按，緩刑之宣告，乃係依裁判時之情狀考量，故
      緩刑之宣告，自應逕適用裁判時之法律，而無須比較新、
      舊法。易言之，犯罪行為雖在刑法修正施行前，然刑法修
      正施行後，緩刑之宣告，仍應逕適用修正施行後刑法之規
      定（最高法院九十五年度第八次刑事庭會議決議參照），
      且適用結果，縱因而與上開罪刑整體適用之法律不同，亦
      無割裂適用法律之問題。查被告未曾受有期徒刑以上刑之
　　　宣告，有臺灣高等法院被告全國前案紀錄表及臺灣新竹地
　　　方法院檢察署刑案資料查註紀錄表在卷可參，因一時疏失
  　　，致罹刑章，並於原審判決後與告訴人甲○○達成民事和
    　解，已如上述，經此偵審程序及科刑判決，當已知所警惕
      ，諒無再犯之虞，本院因認被告所受宣告之刑，以暫不執
      行為適當，爰併予宣告緩刑二年，以啟自新。
三、適用之法律：
（一）刑事訴訟法第四百五十五條之一第一項、第三項、第三百
      六十九條第一項前段、第三百六十四條、第二百九十九條
      第一項前段。
（二）刑法第二條第一項前段、第二百八十四條第一項前段、第
      七十四條第一項第一款。
（三）修正前刑法第六十二條前段、第四十一條第一項前段。
（四）罰金罰鍰提高標準條例第一條前段、修正刪除前罰金罰鍰
      提高標準條例第二條。
（五）中華民國九十六年罪犯減刑條例第二條第一項第三款、第
      七條，判決如主文。
本案經檢察官鄒茂瑜到庭執行職務。
中　　華　　民　　國　九十六　年　　八　　月　二十八　日
                            臺灣新竹地方法院刑事第三庭
                                審判長法　官  汪　銘  欽
                                      法  官  楊　數　盈
                                      法  官  林　惠　君
以上正本證明與原本無異。
本件不得上訴。
中　　華　　民　　國　九十六　年　　八　　月　二十八　日
                                      書記官  陳　秀　子
附錄本案論罪科刑實體法條全文：
刑法第二百八十四條第一項：
因過失傷害人者，處六月以下有期徒刑、拘役或五百元以下罰金
，致重傷者，處一年以下有期徒刑、拘役或五百元以下罰金。
